【裁判字號】    99,抗,380
【裁判日期】    990507
【裁判案由】    聲請撤銷緩刑
【裁判全文】
臺灣高等法院臺中分院刑事裁定           99年度抗字第380號
抗  告  人
即  受刑人  甲○○
上列抗告人即受刑人因公共危險案件，經檢察官聲請撤銷緩刑，
不服臺灣彰化地方法院99年度撤緩字第33號，中華民國99年3月
31日裁定（聲請案號：臺灣彰化地方法院檢察署99年度執聲字第
294號），提起抗告，本院裁定如下：
    主  文
抗告駁回。
    理  由
一、抗告意旨略以：本件聲請人固提出抗告人即受刑人(下稱受
    刑人)甲○○經原審法院97年度交訴字第45號（下稱前案）
    及99年度交簡字第158號（下稱後案）二案之刑事判決，認
    受刑人前案之緩刑宣告顯難收到預期效果云云。惟受刑人雖
    於前案緩刑期間內更犯公共危險罪，然受刑人於前案行為時
    係因一時驚慌，且因本身罹患永久性情感性精神病，對於外
    界事務之認知及理解能力本較常人薄弱，且精神狀況於受刺
    激時更顯不正常而易逃避，致觸犯前案行為，且事後受刑人
    已立即與被害人達成和解，此有前案卷證可憑，是受刑人實
    非惡意犯前案犯行。又受刑人除罹患前揭永久性情感性精神
    病外，另罹患舌細胞癌，長期受病痛折磨，且家中又有一中
    度失智之母親需予照料，受刑人於長期受自身病痛折磨外，
    另需照料母親，身心俱疲、受創，意志消沈，情緒低落且不
    穩，故借酒澆愁時不慎誤觸後案，實讓人不忍苛責。況受刑
    人自前案97年6月27日確定後至99年1月1日觸犯後案，已相
    隔1 年半餘，期間未再有任何不法犯行，也能平靜面對人生
    際遇，坦然接受司法處遇。是綜合上情，堪認迄目前為止，
    前案所宣告之緩刑，確已收一定之預期效果，足認受刑人前
    案之緩刑宣告確實已漸收改過遷善之效，受刑人再犯後案之
    公共危險，雖無可取，然尚非不可原諒，實難率爾認定前案
    所宣告之緩刑對受刑人難收預期之效果。綜上所述，衡諸受
    刑人自身罹患之精神病及癌症，均需定期接受治療，且需照
    料失智之母親等一切情狀，足認受刑人並無必須執行刑罰，
    否則難收其預期效果之情狀。原裁定疏未注意及此，猶將受
    刑人之緩刑宣告予以撤銷，顯有不當，為此提出抗告，請求
    撤銷原裁定，並駁回檢察官之聲請，以勵自新云云。
二、按受緩刑之宣告而有下列情形，足認原宣告之緩刑難收其預
    期效果，而有執行刑罰之必要者，得撤銷其宣告：緩刑期內
    因故意犯他罪，而在緩刑期內受六月以下有期徒刑、拘役或
    罰金之宣告確定者。此為刑法第75條之1第1項第2款所明定
    。而緩刑宣告是否得撤銷，除須符合刑法第75條之1第1項各
    款之要件外，本條並採裁量撤銷主義，賦予法院撤銷與否之
    權限，特於第1項規定實質要件為「足認原宣告之緩刑難收
    其預期效果，而有執行刑罰之必要」，供作審認之標準。亦
    即於上揭「得」撤銷緩刑之情形，法官應依職權本於合目的
    性之裁量，妥適審酌被告所犯前後數罪間，關於法益侵害之
    性質、再犯之原因、違反法規範之情節是否重大、被告主觀
    犯意所顯現之惡性及其反社會性等情，是否已使前案原為促
    使惡性輕微之被告或偶發犯、初犯改過自新而宣告之緩刑，
    已難收其預期之效果，而確有執行刑罰之必要。
三、經查：
(一)本件受刑人甲○○前因犯肇事逃逸之公共危險案件，經原審
    法院於97年4月29日以97年度交訴字第45號判處有期徒刑7
    月，緩刑2年，於97年6月27日確定在案；詎受刑人於前開緩
    刑期間內，又於99年1月1日因酒醉駕車之公共危險案件，經
    原審法院於99年1月29日以99年度交簡字第158號判處拘役59
    日，並於同年2月22日確定在案等情，有臺灣高等法院被告
    前案紀錄表及上開2案之起訴書、簡易判決聲請書及判決書
    等附卷可憑。
(二)原審審酌受刑人前既經原審法院判處上揭刑罰，並宣告緩刑
    確定，明知其仍在前案緩刑期內，本應珍惜此一自新之機會
    ，當更謹言慎行，保持善良品性，避免觸法，詎其仍不知自
    制，無視於上開緩刑宣告為啟其自新之良法美意，故意再犯
    酒醉駕車之公共危險罪，足見受刑人遵守法紀之觀念顯有不
    足，對法律亦欠尊重，暨其再犯之原因、違反法規範之情節
    、主觀犯意所顯現之惡性及其反社會性等情，因認受刑人前
    案緩刑宣告顯難收預期效果，而有執行刑罰之必要，與刑法
    第75條之1第1項第2款之規定相符。故原審裁定撤銷受刑人
    之緩刑宣告，認事用法並無不合。
(三)再者，本院審酌受刑人於前案公共危險罪之緩刑期內，更犯
    公共危險罪，其前後所犯之罪，均屬公共危險罪，所為均係
    侵害公眾交通安全，並均對其他用路人之生命、身體法益產
    生具體危害；且受刑人既已有公共危險犯罪之前科，理應心
    生警惕，更尊重他人生命、身體安全，竟於緩刑期內又犯後
    案酒後駕車犯行，顯見其未具悔改之心，難認其具備對於公
    眾交通安全之尊重意識，且對道路使用人構成重大危險，應
    認前案緩刑之宣告難收預期之效果，而有執行刑罰之必要。
    受刑人抗告意旨所稱前揭各情，均屬其自身或家庭之因素，
    核與上開緩刑宣告應否撤銷之法律上判斷無關，尚不足執為
    免予撤銷緩刑宣告之事由。
(四)綜上所述，受刑人提起抗告，指摘原裁定不當，並無理由，
    應予駁回。
四、據上論斷，應依刑事訴訟法第412條，裁定如主文。
中    華    民    國    99    年    5    月    7      日
            刑事第十一庭  審判長法  官  郭  同  奇
                                法  官  陳  慧  珊
                                法  官  洪  曉  能
以上正本證明與原本無異。
不得再抗告。
                                書記官  林  明  冬
中    華    民    國    99    年    5    月    7      日

司法院資訊處製作；財團法人民間司法改革基金會備份。
